臺灣板橋地方法院刑事裁定　　　　　　96年度交聲字第1175號
原處分機關　交通部公路總局臺北區監理所板橋監理站
異　議　人　甲○○
上列受處分人即異議人因違反道路交通管理處罰條例案件，對於
交通部公路總局臺北區監理所板橋監理站於民國96年7 月13日以
板監裁字裁41-A9L103450號所為之裁決（原舉發案號：臺北市政
府警察局北市警交大字第A9L103450 號），聲明異議，本院裁定
如下：
    主  文
原處分撤銷。
甲○○汽車駕駛人轉彎時，不依標誌、標線號誌指示，處罰鍰新
臺幣陸佰元，記違規點數壹點。
    理  由
一、原處分意旨略以：本件原處分機關係以受處分人即異議人甲
    ○○於民國（下同）96年5 月3 日19時22分許，騎乘車號J6
    V-667 號重型機車，行經臺北市○○○路與凱達格蘭大道路
    口時，因有「不依標誌、標線號誌指示」之違規行為，由臺
    北市政府警察局中正第一分局執勤員警以異議人違反道路交
    通管理處罰條例第48條第1項第2款之規定，以臺北市政府警
    察局96年5月7日北市警交大字第A9L103450號依法攔停舉發
    ，惟異議人不服，拒絕簽收本件舉發通知單。嗣異議人於96
    年5月28日向原處分機關提出申訴，經原處分機關函轉原舉
    發機關查處無誤後，原處分機關據以依道路交通管理處罰條
    例第48條第1項第2款之規定，裁處罰鍰新臺幣（下同）1000
    元，並依同條例第63條第1項第1款規定，記違規點數1點。
二、異議意旨略以：（一）伊於96年5 月3 日在臺北市○○○路
    與貴陽街口時，伊沒有左轉，當時已是夜晚，而且員警距離
    伊很遠，且員警說是別人告訴他，既然員警沒有親眼目睹，
    又無錄影或照相舉證，如何認定伊違規。（二）另員警於伊
    拒收罰單時，並未告知到案日期，以致伊提出申訴時已超過
    日期云云，為此請求撤銷原處分。
三、按汽車駕駛人爭道行駛，在多車道不依規定駕車者，處600
    元以上1800元以下罰鍰，並應記違規點數1 點，道路交通管
    理處罰條例第48條第1項第2款及同條例第63條第1項第1款分
    別定有明文。
四、經查：
（一）本件異議人甲○○確曾於96年5 月3 日19時22分許，騎乘
      車號J6V-667 號重型機車，行經臺北市○○○路與凱達格
      蘭大道路口時，因有「不依標誌、標線號誌指示」之違規
      行為，由臺北市政府警察局中正第一分局執勤員警以異議
      人違反道路交通管理處罰條例第48條第1 項第2 款之規定
      ，以臺北市政府警察局96年5 月7 日北市警交大字第A9L1
      03450 號依法攔停舉發，惟異議人不服，拒絕簽收本件舉
      發通知單。嗣異議人於96年5 月28日向原處分機關提出申
      訴，經原處分機關函轉原舉發機關查處無誤後，原處分機
      關據以依道路交通管理處罰條例第48條第1 項第2 款之規
      定，裁處罰鍰新臺幣（下同）1000元，並依同條例第63條
      第1 項第1 款規定，記違規點數1 點，此有臺北市政府警
      察局北市警交大字第A9L103450 號舉發通知單影本、申訴
      書、臺北市政府警察局中正第一分局96年6 月21日北市警
      中正一分交字第09630782100 號函、交通部公路總局臺北
      區監理所板監裁字裁41-A9L103450號裁決書影本各1 紙在
      卷可稽。
（二）雖異議人以：當時時間晚上7 點半左右，且當時有很多機
      車，員警如何確定伊違規左轉，且員警當時跟伊說是別人
      跟他說的等語置辯，惟異議人確於前開時、地有前揭之違
      規事實，業據證人即本件舉發之員警李振生於本院審理中
      具結證述屬實，其證稱：「（問：對違規通知單有何意見
      ？我記得，當時我們沿線都有特勤勤務，沿著重慶南路，
      凱達格蘭都有。異議人當時由凱達格蘭大道東轉南與另外
      一輛機車，同時違規左轉，我凱達格蘭大道同事看到後以
      無線電通報有一男一女違規左轉，我當時在重慶南路與貴
      陽街口西北角位置，就看到二輛摩托從凱達格蘭大道與重
      慶南路路口轉過來，因為該時段只有那二輛摩托車左轉過
      來，我攔下來之後，告知二位當時人，這裡機車不能左轉
      ，當時異議人跟我說這裡為什麼不能左轉，我告知那邊有
      標誌和標線，我當時確實有看到異議人從路口左轉過來，
      因為我當時距離他們不到100 公尺。…我當時確實有看到
      異議人違規左轉，當時只有這2 台機車違規左轉，而且異
      議人並沒有否認他違規左轉，而且我看得很清楚。」等語
      明確（見本院96年8 月24日訊問筆錄第2 、3 頁）。
（三）查證人與異議人素不相識，且無怨隙，自無誣攀構陷之理
      。而交通警員掣單舉發違反道路交通管理處罰條例所列之
      違規事實，本質上為行政處分，係公務員基於職務上權力
      ，依法就特定之具體事件所為具有公法上效果之單方行政
      行為，基於公務員為公法上行為具有公信力之原則，該行
      政處分當可被推定為真正，其據以依法處分之事實認定亦
      為真正無誤，此與民事訴訟法第355 條第2 項規定：「文
      書依其程式及意旨得認作公文書者，推定其為真正」之情
      形相同。本此公信原則，乃立法者賦予行政機關制定違反
      道路交通管理事件統一裁罰基準及處理細則，使勤務警員
      得當機處分（如處理細則第11條）以達其維護交通秩序、
      安全之行政目的。反之，若謂公務員一切行政行為均需預
      留證據以證其實，則國家行政勢必窒礙難行。據此，刑事
      訴訟法就犯罪證據有關之規定中與屬行政秩序罰之交通違
      規裁罰本質不合之部分，自不在準用之列。從而，異議人
      以警員未照相或錄影證明伊有違規乙節，即乏依據，而查
      執勤員警依法取締，並無任何違誤之處，又異議人既未能
      就執勤警員之舉發有誤提出相關證據以供調查，本院經查
      亦無任何證據足資證明員警有捏造事實違法取締之情事，
      則執勤警員本其維護交通秩序、安全職責所為之舉發，自
      應受到合法、正確之推定。
（四）查交通標誌、標線、號誌之指示、警告、標制等設置，具
      有公示、公信之效果，異議人為合法領有駕駛執照之人，
      其騎乘機車自應隨時注意各路段所設置之標誌、標線及號
      誌並應遵行之。又觀諸證人當庭庭呈之現場標示、標線照
      片中第1 幀照片中，車道的停止線後，即緊接著右轉之白
      色指示交通標線；第2 幀照片中，車道上劃設有明顯之「
      機車僅准右轉」及右轉的之白色指示交通標線。依其明顯
      之交通標線設置，已足供車輛駕駛人及用路人遵循，顯足
      讓用路人明白了解該道路僅准機車右轉即禁止機車左轉之
      路段。又主管機關本於職權依其行政裁量將該路段設置為
      汽、機車分道，乃係主管機關對於系爭路段依當地之實際
      路況、行車流量、交通安全之情況，而作禁制、警告、指
      示、及遵行時間之標誌、標線及號誌措施，異議人為合法
      領有駕駛執照之人本有義務遵守交通規則，不得任意違反
      交通規則而行駛。是本件異議人騎乘機車不依標誌、標線
      號誌指示之違規事實，事證明確，堪予認定。
（五）再按行為人有違反道路交通管理處罰條例之情形，應填製
      舉發通知單，並於被通知人欄予以勾記，其係當場舉發者
      ，應填記駕駛人或行為人姓名、性別、出生年月日、地址
      、之駕駛人或行為人為受處分人時，應將該通知單填記後
      交付該行為人簽名或蓋章收受之；拒絕簽章者，並記明其
      事由，視為已收受，違反道路交通管理事件統一裁罰基準
      及處理細則第11條第1 項第1 款有明文可參。而對於此種
      情形，內政部警政署87年6 月11日87警署交字第48985 號
      函並揭稱：違反道路交通管理事件，違規人當場拒絕簽收
      通知單，執勤員警未記明其事由，多僅註記「拒收」或「
      拒簽收」，而未告知應到案日期、處所、違規事實及違反
      法條，致違規人不知應到案日期、處所、繳納期限等。而
      事實上應到案處所、日期如舉發當場未告知違規人時，違
      規人確屬無從知悉處罰內容並依限期到案。遇有拒簽情形
      時，應告知其應到案日期、處所、繳納期限等事項，並於
      通知單「移送聯」記明上述事由已告知情形，以保障違規
      人權益，並利裁罰人員參考等語。查本件異議人爭執開單
      員警未告知應到案日期，導致其未於期限內申訴，致被處
      以高罰等語，核與證人李振生到庭具結證述之情節相符無
      誤，其證稱：「（問：對異議人說拒簽，你是否有說到案
      日期？）…我當時來不及跟他說應到案日期，因為他一直
      跟我爭執要跟我單挑。…」等語明確（見本院96年8 月24
      日訊問筆錄第3 頁）」。據此，開單員警既未告知異議人
      應到案日期，因而所致之遲誤到案期間之不利益結果不得
      逕由異議人所承受，是應由本院將原處分撤銷，並自為適
      法裁判，以期適法。
五、綜上，原處分機關疏未審酌開單員警未告知應到案日期，而
    逕援引道路交通管理處罰條例第48條第1 項第2 款規定裁處
    異議人罰鍰1 千元，並依同條例第63條第1 項第1 款，記違
    規點數1 點，顯有違誤。從而，異議人提起本件聲明異議，
    為有理由，應由本院將原處分撤銷，自為裁罰如主文所示，
    以期適法。
六、據上論斷，應依道路交通管理處罰條例第87條第2 項，道路
    交通案件處理辦法第20條，裁定如主文。
中　　華　　民　　國　　96　　年　　8 　　月　　30　　日
                  交通法庭      法  官  吳幸娥
以上正本證明與原本無異
如不服本裁定應於送達後5日內向本院提出抗告狀
                                書記官　洪惠玲
中　　華　　民　　國　　96　　年　　8 　　月　　30　　日
